【裁判字號】    97,訴,562
【裁判日期】    970229
【裁判案由】    返還不當得利
【裁判全文】
臺灣臺北地方法院民事判決               97年度訴字第562號
原      告  甲○○
被      告  乙○○
上列當事人間請求返還不當得利事件，本院於民國97年2 月25日
言詞辯論終結，判決如下：
    主      文
原告之訴及假執行之聲請均駁回。
訴訟費用新臺幣柒仟零伍拾元由原告負擔。
    事實及理由
一原告起訴主張：
  (一)伊於民國93年12月7 日向訴外人即被告之夫李進傳承租門牌
    號碼臺北市○○街48巷1號1樓之房屋（下稱系爭房屋），租
    期自94年1 月10日起至97年1月9日止，每月租金新臺幣（下
    同）26,000元，租約相關事宜均由被告出面與伊洽談，且伊
    依被告指示，將每月租金匯入被告所有之安泰銀行永吉分行
    、帳號00000000000000號帳戶（下稱系爭帳戶）內。嗣因李
    進傳及被告未誠信履約，致伊受有損害，伊乃對李進傳及被
    告提起訴訟（案列鈞院96年度移調字第1120號），被告於該
    案提出答辯狀表示系爭租賃契約與其無關，是被告受領伊所
    交付94年1月至96年1 月期間之租金共650,000元，即無法律
    上原因，爰依民法第179 條規定請求被告返還該等不當得利
    。
  (二)聲明為：
    1.被告應給付原告650,000 元，及自起訴狀繕本送達翌日起
      至清償日止，按年息5%計算之利息。
    2.願供擔保請准宣告假執行。
二被告則抗辯：
  (一)伊並非系爭租賃契約之出租人，縱認原告本於該租賃契約得
    作何主張，本與伊無關，伊於他案中所為答辯於法並無不合
    ；再者，原告於94年1月至96年1月期間本有依約給付租金予
    李進傳之義務，而系爭帳戶為租賃房屋貸款扣款帳戶，李進
    傳指示被告將租金匯入該帳戶內以為交付，伊並無不當得利
    等語。
  (二)聲明為：
    1.原告之訴及假執行之聲請均駁回。
    2.如受不利判決，願供擔保請准宣告免為假執行。
三得心證之理由：
  (一)原告主張其於93年12月7 日向被告之夫李進傳承租系爭房屋
    ，租期自94年1 月10日起至97年1月9日止，每月租金26,000
    元，租約相關事宜均由被告代表李進傳與原告洽談，且原告
    依被告指示，於94年1月至96年1月期間，將每月租金匯入被
    告所有之系爭帳戶內等情，為兩造所不爭，並有租賃契約書
    、郵政跨行匯款申請書2 紙、系爭帳戶存摺、原告所有中華
    商業銀行臺北分行帳戶存摺、鳳山五甲郵局郵政存簿等件在
    卷可稽（見本院卷第7 至13頁、第52至55頁、第59至63頁）
    ，堪信為真。準此，原告於94年1月至97年1月期間既向李進
    傳承租系爭房屋，依約自有按月交付租金予李進傳之義務。
  (二)按代理人於代理權限內，以本人名義所為之意思表示，直接
    對本人發生效力。前項規定，於應向本人為意思表示，而向
    其代理人為之者，準用之，民法第103條第1項、第2 項定有
    明文。李進傳到庭明確證稱：其與被告為夫妻，系爭租賃契
    約相關事宜係其授權被告出面與原告洽談，並約定租金應匯
    入被告所有之系爭帳戶內等語（見本院卷第58頁），堪認被
    告為李進傳之代理人，其與原告所為租金應匯入被告所有系
    爭帳戶內之約定，直接對李進傳發生效力。易言之，原告依
    系爭租賃契約，對李進傳負有給付租金之債務，且此項債務
    應向被告為清償，被告實有受領該等租金之權限。則被告於
    94年1月至96年1月期間受領原告交付之租金650,000 元，具
    有法律上原因，要非不當得利。
  (三)綜上，原告主張被告受領94年1月至96年1月期間其應交付予
    李進傳之租金，構成不當得利云云，於法難認有理。則其依
    民法第179條規定，請求被告給付650,000元，並加給自起訴
    狀繕本送達翌日起算之法定遲延利息，為無理由，不應准許
    。原告之訴既經駁回，其假執行之聲請即失所附麗，應併予
    駁回之。
  (四)本件事證已臻明確，兩造其餘主張及攻擊防禦方法，核與判
    決結果無影響，爰不再一一論述，附此敘明。
四訴訟費用負擔之依據：民事訴訟法第78條。
中    華    民    國    97    年    2     月    29    日
                  民事第六庭    法  官  陳婷玉
如對本判決上訴，須於判決送達後20日內向本院提出上訴狀
中    華    民    國    97    年    2     月    29    日
                                書記官  詹雪娥


司法院資訊處製作；財團法人民間司法改革基金會備份。
